臺灣高等法院刑事判決
110年度上易字第251號
上  訴  人  
即  被  告  林敬凱



上列上訴人即被告因妨害公務等案件，不服臺灣士林地方法院10
9年度審易字第1546號，中華民國109年10月29日第一審判決（起
訴案號：臺灣士林地方檢察署109年度偵字第11135號），提起上
訴，本院判決如下：
    主  文
原判決撤銷。
林敬凱犯侮辱公務員罪，處拘役拾日，如易科罰金，以新臺幣壹
仟元折算壹日。
    犯罪事實
一、林敬凱於民國109年6月20日8時14分許，騎乘車號000-000號
    重型機車，沿臺北市南港區市民大道8段行駛至興華路口，
    竟未依該路口所設禁止左轉標誌之指示而貿然左轉興華路，
    適臺北市政府警察局南港分局南港派出所員警簡璟勝在該路
    口執行交通整理勤務，而當場發現林敬凱前開違規事實，遂
    加以攔停並製單舉發，林敬凱因拒絕簽收該違規通知單，於
    簡璟勝向其查驗人別並告知相關權利之過程中，明知員警簡
    璟勝為依法執行警察職務之公務員，竟基於公然侮辱公務員
    之犯意，接續對依法執行警察職務之簡璟勝以：「你在給我
    執著什麼？你在講什麼？警員編號多少？你現在在嗆我是不
    是？趕快查啦！你在跩什麼？你有沒有錄音啦？等下播（起
    訴書誤載為「撥」）出來，嗆我勒！你憑什麼檢查？你憑什
    麼檢查？你憑什麼檢查？幹嘛熄火？趕快查啦！囉唆什麼啦
    ？我現在就懷疑你們在刁我，職務什麼啦？我有改名字，自
    己不會去查？這麼簡單的事都查不到？你不要在那邊跟我講
    一堆有的沒有的？開單我不要簽名，查證，查證，查什麼啦
    ？離開講那麼多幹嘛？可不可以走？不然你擋在前面幹嘛？
    擋在前面幹嘛？跟我講那麼多幹嘛？我違反就違反，怎樣？
    缺錢就缺錢啦！跟我講那麼多幹嘛？我有比你嗎？我有說警
    察嗎？」等指摘員警刁難、缺錢等執行職務失當之言詞辱罵
    之（被訴公然侮辱部分，業據簡璟勝撤回告訴，另由原審不
    另為不受理之諭知，詳後述），足以貶損簡璟勝之人格、名
    譽及社會評價，而當場為簡璟勝胸前配載之密錄器攝錄全程
    ，而當場遭逮捕及查悉上情。
二、案經臺北市政府警察局南港分局報請暨簡璟勝訴請臺灣士林
    地方檢察署檢察官偵查起訴。
    理  由
一、證據能力：本件認定犯罪事實所引用之證據，皆無證據證明
    係公務員違背法定程序所取得。又檢察官、被告於本院審理
    時均同意作為證據（本院卷第50至52頁），本院審酌該等證
    據製作時之情況，尚無顯不可信與不得作為證據之情形，亦
    無違法不當與證明力明顯過低之瑕疵，且與待證事實具有關
    聯性，認為以之作為證據應屬適當，依刑事訴訟法第158條
    之4反面解釋及第159條之5規定，認均有證據能力。
二、認定犯罪事實之證據及理由：
　　上開犯罪事實，業據被告於原審及本院審理時均坦認不諱（
    原審卷第48、54頁，本院卷第53頁），並有證人即告訴人簡
    璟勝於偵查時之指訴大致相符（109年度偵字第11135號偵查
    卷，下稱偵卷，第83頁），此外復有臺北市政府警察局南港
    分局南港派出所109年6月20日職務報告（偵卷第17頁）、臺
    北市政府警察局南港分局南港派出所40人勤務分配表（偵卷
    第19頁）、林敬凱妨礙公務照片及監視器翻拍照片等（偵卷
    第21至27頁）、妨害公務現場譯文（偵卷第29至30頁）、臺
    北市政府警察局舉發違反道路交通管理事件通知單（偵卷第
    31頁）、證號查詢機車駕駛人、車輛詳細資料報表（車號：
    000-000）（偵卷第47、49頁）、臺灣士林地方檢察署109年
    7月14日勘驗筆錄（偵卷第85、87頁）、公路監理電子閘門
    （證號查詢機車駕駛人）資料（偵卷第93頁）、原審109年1
    0月13日調解筆錄表（原審卷第41頁）、OK-MART代收款專用
    繳款證明（原審卷第43頁）等附卷可稽，足認其任意性自白
    與事實相符，應堪採信。本案事證明確，被告之犯行堪以認
    定，自應依法論科。
三、論罪：
(一)按所謂侮辱乃對他人為輕蔑表示之行為，易言之，以言語、
    文字、圖畫或動作，對他人為有害於感情名譽之不屑、輕蔑
    或攻擊之意思，足使他人在精神上、心理上有感受到難堪或
    不快之虞，對於個人在社會上所保持之人格及地位，達貶損
    其評價之程度而言。又被告於警員依法執行職務之際所為前
    開言詞，係屬對於道德人格負面評價之謾罵語詞，佐以被告
    當時之音調及動作，依一般社會通念，對遭謾罵之告訴人而
    言，足使其感受到難堪、不快，客觀上已足貶抑告訴人之名
    譽及社會評價，難認無侮辱告訴人之意思，是核被告上開所
    為，係犯刑法第140條第1項前段之侮辱公務員罪。
(二)被告於同日先後以如事實欄所載之言詞侮辱在場執行職務之
    員告訴人之行為，係於密切接近之時間、地點實施，侵害同
    一法益，各行為之獨立性極為薄弱，依一般社會健全觀念，
    難以強行分開，應視為數個舉動之接續施行，合為包括之一
    行為予以評價，為接續犯。　　
(三)不另為不受理諭知部分：
 1、公訴意旨略以：被告上開犯行，另涉有刑法第309條第1項之
    公然侮辱罪嫌。
 2、按告訴乃論之罪，告訴人於第一審辯論終結前得撤回其告訴
    ；又告訴經撤回者，應諭知不受理之判決，刑事訴訟法第23
    8條第1項及第303條第3款分別定有明文。查本案依起訴書所
    載內容，認被告前開所為係犯刑法第309條第1項之公然侮辱
    罪，依同法第314條之規定，須告訴乃論。茲據告訴人簡璟
    勝於109年10月13日具狀撤回其告訴，此有刑事撤回告訴狀1
    份附卷可稽（原審卷第57頁），依上開說明，本應為諭知不
    受理之判決，惟公訴意旨認此部分事實與前開業經論罪科刑
    部分，有想像競合犯之裁判上一罪關係，爰不另為不受理之
    諭知。
四、撤銷原判決之理由、量刑之理由：
(一)原審認被告犯行明確，而予論罪科刑，固非無見。惟刑事審
    判旨在實現刑罰權之分配正義，故法院對於有罪被告之科刑
    ，應符合刑罰相當之原則，使輕重得宜，罰當其罪，被告於
    本院審理時一再表示羞愧難堪，並再次表示後悔之意（本院
    卷第52、54頁），且觀諸本案案發之客觀情狀，一般人於面
    對員警取締交通違規之際，經常係以推諉等方式試圖避免遭
    開罰，被告於違反交通標誌，違規左轉遭告訴人攔停即試圖
    以手機導航卸責飾過未果，復因急赴工作不願配合熄火，面
    對告訴人提高音量一再要求其熄火並查驗身分資料等執法程
    序，非無激化被告之情緒，被告始對於依法執行職務之告訴
    人為前開足貶抑告訴人之名譽及社會評價之言詞，衡酌被告
    行為時所受之刺激及被告與告訴人業已達成和解，並依告訴
    人之要求而為公益捐款，且徵得告訴人之原諒，告訴人亦表
    示願給被告從輕量刑之機會等語（原審卷第55頁），原審量
    處拘役40日，難謂無過重之嫌。被告上訴請求從輕量刑，即
    有理由，自應由本院將原判決予以撤銷改判。
(二)量刑審酌事由：爰基於行為人之責任為基礎，審酌被告因交
    通違規為警攔停，對於執行勤務之員警非但拒不配合，且出
    言不遜，當場為前開侮辱之言詞，貶損公務員執法之公信與
    尊嚴，法治觀念不足，實應予非難，惟念及其犯後坦承犯行
    ，悔悟之犯後態度，復於原審審理期間即與告訴人達成如解
    ，徵得告訴人之諒解，並依告訴人之要求而為公益捐款，告
    訴人復就公然侮辱罪嫌部分具狀撤回告訴，均如前述，念及
    被告年輕氣盛、思慮欠週，且係偶發事件，暨其犯罪之動機
    、目的、行為時所受刺激、本案情節，及自述高職畢業之教
    育程度、從事油漆工作、未婚、需扶養高齡80歲祖母之家庭
    生活經濟狀況(本院卷第53頁)等一切情狀，量處如主文第二
    項所示之刑，並諭知易科罰金之折算標準。
據上論斷，應依刑事訴訟法第369條第1項前段、第364條、第299
條第1項前段，刑法第140條第1項前段、第41條第1項前段，刑法
施行法第1條之1第1項，判決如主文。
本案經檢察官吳爾文提起公訴，檢察官鄭堤升到庭執行職務。
中　　華　　民　　國　　110 　年　　3 　　月　　4 　　日
                  刑事第三庭    審判長法  官   張惠立
                                      法  官   張江澤
                                      法  官   劉兆菊
以上正本證明與原本無異。
不得上訴。
                                      書記官   吳芝嘉
中　　華　　民　　國　　110 　年　　3 　　月　　4 　　日
附錄：本案論罪科刑法條全文
中華民國刑法第140條 
於公務員依法執行職務時，當場侮辱或對於其依法執行之職務公
然侮辱者，處6月以下有期徒刑、拘役或3千元以下罰金。
對於公署公然侮辱者，亦同。